臺灣臺北地方法院民事判決 
111年度婚字第23號
原      告  乙○○  
訴訟代理人  雷皓明律師
複 代 理人  徐品軒律師
訴訟代理人  周武榮律師
            邱于倫律師
被      告  甲○○  

訴訟代理人  連堂凱律師
複 代 理人  孫羽力律師
上列當事人間請求離婚等事件，本院於民國111年6月24日言詞辯
論終結，判決如下：
    主      文
一、准乙○○與甲○○離婚。
二、對於兩造所生未成年子女丙○○（男，民國000年0月0日生，
    身分證統一編號：Z000000000號）權利義務之行使或負擔，
    由乙○○單獨任之。甲○○得依附表所示之方式與未成年子女丙○○為會面交往。
三、甲○○應自民國111年2月起至未成年子女丙○○成年之日止，按
    月於每月10日前給付乙○○關於丙○○之扶養費新臺幣14,000元
    ，如遲誤一期履行，其後6期之期間視為已到期。
四、乙○○其餘聲請駁回。
五、訴訟費用由甲○○負擔；聲請費用由甲○○負擔三分之二，餘由
    乙○○負擔。
    事實及理由
壹、程序事項：
一、按數家事訴訟事件，或家事訴訟事件及家事非訟事件請求之
    基礎事實相牽連者，得向就其中一家事事件有管轄權之少年
    及家事法院合併請求，不受民事訴訟法第53條及第248條規
    定之限制。前項情形得於第一審或第二審言詞辯論終結前為
    請求之變更、追加或為反請求；法院就前條第1項至第3項所
    定得合併請求、變更、追加或反請求之數宗事件，應合併審
    理、合併裁判。法院就前項合併審理之家事訴訟事件與家事
    非訟事件合併裁判者，除別有規定外，應以判決為之。家事
    事件法第41條第1項、第2項、第42條第1項、第2項分別定有
    明文。查本件原告起訴請求離婚（訴訟事件）、酌定未成年
    子女親權暨扶養費（非訟事件），經核前開家事訴訟及數家
    事非訟事件，皆係兩造因離婚所生之家事紛爭，請求之基礎
    事實相牽連，自得合併請求，揆諸首揭規定，自應由本院合
    併審理、判決。
二、次按訴狀送達後，原告不得將原訴變更或追加他訴，但如請
    求之基礎事實同一者，或擴張或減縮應受判決事項之聲明者
    ，則不在此限，民事訴訟法第255條第1項第2、3款定有明文
    。上開規定於家事訴訟事件準用之，家事事件法第51條亦有
    明文。本件原告起訴時係請求離婚、未成年子女親權行使、
    未成年子女扶養費，而就子女扶養費部分，原告起訴時原聲
    明：「被告應自關於酌定未成年子女之權利義務行使負擔裁
    判確定之日起，至未成年子女成年之日止，按月於每月10日
    前給付原告未成年子女之扶養費用新臺幣（下同）20,475元
    ，如遲誤一期履行者，其後之6期喪失期限利益。⒋被告應給
    付原告59,425元，及自起訴狀繕本送達翌日起至清償日止，
    按週年利率百分之5計算之利息」，迄最後言詞辯論期日時
    之聲明變更為「被告應自民國110年10月起至未成年子女成
    年之日止，按月於每月10日前給付原告未成年子女之扶養費
    用20,475元，如遲誤一期履行者，其後之六期喪失期限利益
    。⒋被告應給付原告66,070元，及自起訴狀繕本送達翌日起
    至清償日止，按週年利率百分之5計算之利息」，而上開聲
    明之基礎事實相牽連，且被告對此亦不爭執並持續答辯至本
    件言詞辯論終結，揆諸前揭規定，核無不合，應予准許。
貳、實體事項：
一、原告起訴主張：
  ㈠兩造於101年4月26日結婚，婚後育有一名未成年子女丙○○(男
    、00年0月0日生，身分證統一編號：Z000000000號)，兩造
    長期就教養子女及家庭支出等事發生爭執，被告曾於108年
    間對原告施以肢體暴力，110年5月起，被告常在子女面前以
    難聽詞彙貶低、辱罵或以恐嚇性言論恫嚇原告，曾對原告譏
    諷「你有本事你就手來嘛...怕你啊？你的皮比較厚，你可
    以被電啊」，甚至向子女稱原告「肥得跟死豬一樣」、「你
    老母快死的時候...要自己去打119報警說...不是我害的喔
    」，110年5月29日兩造爭執中，被告竟徒手將原告推去撞牆
    ，造成牆壁破洞、原告頭部挫傷，原告已不堪忍受婚姻中之
    種種痛苦，雖兩造衝突中，原告難免與被告爭執，但未有恐
    嚇、侮辱言語或肢體暴力行為，堪認兩造間婚姻關係難以維
    持之重大破綻可歸責於被告，爰依民法第1052條第2項規定
    訴請離婚。被告雖稱無離婚之意，然兩造於108年11月間發
    生衝突時，被告曾提議離婚，又於110年5月29日向其父親表
    達離婚意願，而本件離婚訴訟進行中，被告對原告之言語暴
    力行為益發嚴重而衝突不斷，以「白癡」、「沒有腦袋」辱
    罵原告，甚對原告吐口水，為避免繼續遭受暴力對待、維護
    子女身心發展，原告於111年1月攜子女在外租屋迄今，被告
    亦就文山區房產對原告提出另案訴訟，兩造間已無夫妻間應
    有之互動、情感疏離，如繼續維持婚姻關係，只會衍生更多
    衝突與紛爭，兩造間之婚姻已無勉強維持之必要，是原告訴
    請離婚為有理由。
  ㈡原告為兩造所生子女之主要照顧者，且工作時間固定、不需
    加班，能配合子女所需安排時間，使子女有固定生活作息。
    而被告常於兩造爭執中在子女面前辱罵原告，或將情緒遷怒
    於子女，要求子女不得與原告親近、聽原告的話，否則令被
    告看不起，亦曾因與原告爭吵而不願為子女準備午餐，更曾
    對原告表示子女之死活與其無關；被告對子女不滿時，會以
    不當言論教訓子女、且施以過度體罰，被告曾於子女打翻水
    瓶時對子女說「你要不要滾」、「你他媽的」，並處罰青蛙
    跳一百下，以上種種均可證明被告有情緒問題、不當管教且
    無法以身作則之情形，已嚴重影響子女之生理照料及性格養
    成，可謂為家庭暴力，是被告顯不適任子女之親權人。此外
    ，被告與子女於111年5月1日會面交往期間，向子女稱「你
    要聽你老母的話沒關係啊，你只會讓人家沒辦法接受你而已
    啦」、「我不想要看你老母靠過來啊，她有毒啊」、「你現
    在既然討厭爸爸，哈...我也無所謂啊，反正你不要花我的
    錢我覺得無所謂...第一次我感覺到說我也不想要喜歡你...
    因為我對你好沒有意義啊」、「我本來想說去買那個烤的香
    雞排...你很喜歡的，買給你吃，算了拉，給你吃幹什麼，
    對不對」、「你要當一個可憐的小孩無所謂」、「爸爸之前
    給你了吼，因為不需要買好東西給你」，更在子女面前向原
    告大聲爭執涉訟中之文山區房地問題，使在旁目睹之子女驚
    嚇不已，實非友善父母，難認被告能與原告合作協力照顧子
    女，若由兩造共同行使負擔親權，對子女顯然不利，另被告
    與子女會面交往時，多僅能以玩電腦之方式與子女互動，未
    能與子女談心、關心子女生活，顯不適任子女之主要照顧者
    或單獨親權人，從而，兩造所生未成年子女權利義務之行使
    或負擔請求酌定由原告單獨任之。
  ㈢行政院主計處公布109年度臺北市每人月均消費支出為新臺幣
    30,713元，而被告年薪約980,000元，原告年薪約640,000元
    ，且被告另有每月16,000元之租金收入，而原告長期照顧子
    女，對子女付出之心力亦得評價為扶養費之一部，則衡量兩
    造之經濟能力及照顧子女所付出之心力，子女扶養費應以原
    告與被告1：2之比例分擔，即被告應負擔每月子女扶養費20
    ,475元（計算式：30,713×2/3）；另原告現暫於臺北市與新
    北市之交界處即新店區景美溪旁租屋居住，而子女之實際生
    活、就學等產生開銷之地點仍在臺北市，且原告日後將攜子
    女搬回臺北市文山區租屋，故仍應以臺北市之開銷水平計算
    子女每月扶養費。另被告自110年6月起僅支出子女相關費用
    15,830元(含110年7月之急診醫療費1,500元、7月17日給付
    原告2,000元、小學110學年度第1學期代收代辦費用10,190
    元及收費2,140元)，則自110年6月起至110年9月止，原告為
    被告代墊之子女扶養費為66,070元（計算式：(20,475×4)－1
    5,830），自得依不當得利之規定，請求被告償還代墊其應
    分擔之扶養費用。　
　㈣並聲明：⒈准原告與被告離婚。⒉兩造所生未成年子女丙○○權
    利義務之行使或負擔由原告單獨任之。⒊被告應自110年10月
    起至未成年子女成年之日止，按月於每月10日前給付原告未
    成年子女之扶養費用20,475元，如遲誤一期履行者，其後之
    六期喪失期限利益。⒋被告應給付原告66,070元，及自起訴
    狀繕本送達翌日起至清償日止，按週年利率百分之5計算之
    利息。⒌訴訟費用由被告負擔。
二、被告則辯以：
  ㈠兩造婚後由被告負擔大部分家庭生活費用，為妻兒提供穩定
    生活，雖就金錢及子女教養理念意見相異，然被告努力與原
    告溝通，盼能一同經營美好婚姻生活。近年被告購買住家附
    近房屋供父親居住後，原告時常藉故對被告挑釁，且刻意截
    錄被告之話語，藉此指摘兩造婚姻有難以繼續維持之重大事
    由，108年11月間兩造發生衝突，然事後仍持續婚姻，直至1
    10年9月間原告突然提起本件離婚訴訟，不得證明被告前有
    離婚意願；其次，原告主張被告有家暴行為並聲請保護令，
    惟經本院111年度家護字第43號民事裁定以「兩造針鋒相對
    ，彼此不滿，未見聲請人因此處於弱勢受高壓權控之一方，
    是難謂相對人有以暴力手段建立對聲請人之控制力或權力之
    情形」、「縱兩造就該等問題所採取之溝通方式不當，亦僅
    屬一般夫妻相處常有之摩擦與情緒對立，難認兩造互有慣常
    性家庭暴力之傾向」等理由駁回聲請；110年5月29日當天被
    告看子女沒事做，安排子女寫習題，被告躺在旁邊準備休息
    ，原告突然衝到房門外爭執並推抓被告，被告以手推擋，無
    意間造成原告頭部碰撞矽酸鈣板牆壁，被告父親提議兩造離
    婚，被告僅敷衍應對，未主動表示離婚；兩造間婚姻並無難
    以維持之重大事由，原告不得以偶發爭執及單方面不願維持
    婚姻之主觀意識，逕認兩造已無法維持婚姻。縱認兩造因觀
    念歧異產生婚姻破綻，然被告盡力規劃子女教育，並負擔絕
    大部分家計，原告不僅不知感恩，為子女零星支出均向被告
    請款、斤斤計較，且完全否定被告為子女安排之課後作業、
    運動計畫，於110年1月10日未與被告溝通，逕自攜子女搬離
    兩造共同住所，是兩造婚姻如有破綻，係原告之有責性較高
    ，原告之請求無理由。
  ㈡子女出生後由被告主要照顧，被告父親居住鄰近，亦會提供
    協助，另為改善子女虛弱體質，被告積極培養子女運動習慣
    ，於平日晚上或假日會與子女一同跑步、騎腳踏車，被告亦
    注重課業表現，為子女安排課外作業練習，子女也樂意完成
    ，父子感情深厚，如子女達到學習進度，被告會陪玩電玩遊
    戲作為獎勵，又如子女粗心大意或調皮不聽勸，被告會以跳
    十下、罰站數十之方式使子女冷靜警惕，無刻意要求動作，
    子女亦隨性輕鬆愉快的接受；其次，被告月收入約6萬元、
    經濟穩定，足以獨立照顧子女，不須原告給付扶養費，且依
    同性原則，由被告單獨行使負擔子女之權利義務，應屬妥適
    )；被告與子女會面時，透過少量習題由子女主動要求專心
    做好，即可增加與被告同玩電腦遊戲時間，並享用點心與汽
    水，子女與被告相處時才有紓解空間。反觀原告認為讓子女
    運動是折磨小孩、灌輸子女跑步會腳痛、受傷之觀念，也不
    注重子女教育，不准子女寫被告安排的作業；提起本件訴訟
    後，原告不讓子女與被告同寢、相處，與子女搬離後，又不
    斷藉口子女無意願，拒絕讓被告與子女會面交往，兩造雖於
    111年3月31日訂立會面交往時間，原告仍多次以子女有約、
    疫情、雨天、子女居家隔離、施打疫苗等理由取消或更改、
    阻撓會面交往，顯非友善父母。
  ㈢111年1月10日前，原告、子女仍與被告同住，並由被告支出
    大部分家庭生活費用，是原告請求被告給付110年6月至9月
    之代墊扶養費，應屬無據，原告亦自承被告至少已支出子女
    之醫療費用、國小學費等，不得再向被告請求子女之零星花
    費，且110年5月至8月間，子女放防疫假，皆由被告父親協
    助照顧，被告亦於每天上班前為子女準備餐食，故至111年1
    月前，被告皆有支出家庭生活費用、照護子女，原告不得請
    求被告給付代墊扶養費66,070元。另原告自兩造共同住所搬
    離後，居住於新北市新店區，則依行政院主計處公布之新北
    市平均每人月消費支出為23,061元，又原告及被告之月收入
    分別為5萬元及6萬元，經濟能力應屬相當，應平均分擔子女
    扶養費用，是原告請求被告每月給付20,475元無理由。　
　㈣並聲明：1.原告之訴駁回。2.訴訟費用由原告負擔。
三、本院判斷：
  ㈠兩造於101年4月26日結婚，共同育有未成年子女丙○○等情，
    為兩造所不爭執，並有戶役政資訊網站查詢資料在卷可憑，
    此部分事實應堪認定。
　㈡關於離婚部分：
　⒈按有民法第1052條第1項各款以外之重大事由，難以維持婚姻
    者，夫妻之一方得請求離婚，但其事由應由夫妻之一方負責
    者，僅他方得請求離婚，民法第1052條第2項定有明文。次
    按夫妻有民法第1052條第1項所定各款情形以外之重大事由
    ，難以維持婚姻者，雙方固均得據以請求離婚，惟同條第2
    項但書既規定，難以維持婚姻之重大事由應由夫妻之一方負
    責者，僅他方得請求離婚，則於難以維持婚姻之重大事由，
    夫妻雙方均須負責時，自應比較衡量雙方之有責程度後，僅
    責任較輕之一方，得向責任較重之他方請求離婚；如有責程
    度相同時，雙方即均得請求離婚，始符公平之旨（最高法院
    95年度台上字第1026號判決意旨參照）。又所謂「有前項（
    指民法第1052條第1項各款）以外之重大事由，難以維持婚
    姻者」，乃抽象的、概括的離婚事由，係民法親屬編於74年
    修正時，為因應實際需要，參酌各國立法例，導入破綻主義
    思想所增設，其目的在使夫妻請求裁判離婚之事由較富彈性
    。至於是否有難以維持婚姻而得請求離婚之重大事由，主要
    係以婚姻是否已生破綻，且達無法回復之望作為判斷標準，
    且此判斷不可由原告已喪失維持婚姻意欲之主觀面來加以認
    定，而應依客觀標準認定有無難以維持婚姻之事實，該事實
    是否已達倘任何人處於同一境況，均將喪失維持婚姻希望之
    程度以決之。
　⒉原告主張被告自110年5月起，即常常以言語暴力方式，以各
    種難聽詞彙，在兩造子女面前羞辱原告，且被告並曾表達離
    婚意願等情，業據原告提出兩造對話錄音光碟暨譯文在卷可
    憑，被告亦不否認對話內容之形式真正，雖被告辯稱：被告
    並無結束婚姻之念頭，並有強烈維持婚姻之期盼。且原告以
    兩造間日常偶發之爭執主張原告有家暴行為，並聲請保護令
    ，然經法院駁回保護令之聲請等語，然觀被告辱罵原告「你
    禁得起人家吵你啊？你試試看，看我怎麼修理你啊；你有本
    事你就手來嘛對不對？怕你啊？你的皮比較厚，你可以被電
    啊。哈哈哈，所以就只會一大堆藉口啊，丙○○你再繼續跟你
    老母；就是你老母現在肥的跟死豬一樣啊。兒子，我跟你講
    ，從明天開始我們晚上9點多聽到有人靠北說什麼要睡覺，
    你就不用理她，那是她在靠北；你老母快死的時候，你要記
    得，要自己去打119報警說，你老母快死了，不是我害的喔
    ；我現在叫妳講妳又不講了，誰在是非不分阿，跟白癡一樣
    ；妳看啦妳以前肚子上沒有肥油拉..丙○○，以後齁你會變得
    很慘，我也不想管了啦；你回想一下你當初你老母是長什麼
    樣子，現在是長什麼樣子」等語句（分見卷一第259-263頁
    、第275-279頁、第287頁），顯係以原告外貌、身材羞辱原
    告，難謂僅屬夫妻間溝通不良。且原告係刻意在兩造未成年
    子女面前以上開言詞羞辱原告，欲貶低原告在未成年子女面
    前之觀感形象，實已造成兩造維繫婚姻生活之破綻。再參兩
    造於110年5月29日發生衝突而報警到場處理後，被告於其父
    ○○○事後到場了解情況時自承：「（○○○：這間房子你繳多少
    她繳多少，五百萬給我，新店賣一賣，將這間吃下來，叫她
    搬搬出去，離婚而已，不然怎麼辦）好啊，沒問題，不然怎
    麼辦？老爸，說實在的，這一間還蠻多，她頂多也才繳了一
    百多萬而已啦」等語（卷一第269頁），有事發現場錄音光
    碟暨譯文在卷可憑，佐以被告於108年11月22日即以通訊軟
    體LINE傳送「可以啊，房子平分，房子不是妳的；不用去找
    律師談，沒講好不會再給錢，12月15日前如果妳不去找律師
    ，我就會去請律師處理」等訊息予原告（卷二第21頁），而
    被告亦不否認上開對話、訊息內容之真正，益見被告欲以房
    產及支付扶養費為條件，否則不惜對原告興訟，堪認被告係
    採對立、敵視之態度對待原告，對照被告於本件訴訟中表達
    不欲離婚、有積極謀求維繫婚姻之意云云，更顯矛盾與無稽
    。雖被告又辯稱：上開與父親之對話係敷衍應對，未主動表
    示要離婚；且被告就未成年子女之教育努力規劃、經營安排
    ，且負擔絕大部分家計，而原告不知感恩，就未成年子女付
    出之零星金額都要向被告請款、斤斤計較，縱認兩造婚姻有
    破綻，原告之有責性較高，原告請求離婚並無理由等語，並
    提出郵局存摺內頁明細及原告所列之未成年子女於109年12
    月及110年1月花費明細等件為證（卷一第105-127頁、第135
    -137頁），然觀被告上開傳送予原告之對話訊息（卷二第21
    頁），被告早已提出分產之要求，嗣又發生110年5月29日事
    件，被告對其父陳稱：好啊，沒問題，不然怎麼辦？老爸，
    說實在的，這一間還蠻多，她頂多也才繳了一百多萬而已啦
    等語（卷一第269頁），並有被告所撰協議離婚聲明在卷可
    稽（卷一第61-63頁），顯與其過往所表明之離婚、分產意
    圖相符，難認係屬敷衍應對之詞。至被告所提出之存摺內頁
    明細及原告所列之未成年子女花費，無從得知「被告」有何
    為未成年子女教育努力規劃、經營安排之作為，而斯時兩造
    仍共同居住，原告告知被告未成年子女花費明細之舉，實無
    從以上開支出明細推論出原告係屬「不知感恩；斤斤計較，
    且完全否定被告為子女安排之課後作業、運動計畫」之人，
    是被告所辯，顯屬無據，委無足採。　　
　⒊綜上，被告既曾表明分產後離婚之意欲，且原告亦提起本件
    離婚訴訟，足認兩造婚姻已難再彌補挽回，且衡以本件離婚
    訴訟提起前，被告即多次在兩造未成年子女面前以外貌、身
    材等負面言語嘲弄、侮辱、敵視原告，顯難期待兩造能共同
    協力維持圓滿之婚姻生活，核諸前揭說明，兩造婚姻之破綻
    ，已達倘處於與原告同一境況，任何人均將喪失維持婚姻意
    欲之程度，堪認兩造間確有難以維持婚姻之重大事由存在，
    而兩造婚姻整體歸責事由，顯可歸責於被告，從而，原告本
    於民法第1052條第2項請求判決離婚，洵屬正當，應予准許
    ，爰判決如主文第1項所示。
　㈢關於兩造未成年子女權利義務之行使或負擔部分：
　⒈按夫妻離婚者，對於未成年子女權利義務之行使或負擔，依
    協議由一方或雙方共同任之。未為協議或協議不成者，法院
    得依夫妻之一方之請求或依職權酌定之。為民法第1055條第
    1項所明定。次按法院為前條裁判時，應依子女之最佳利益
    ，審酌一切情狀，尤應注意子女之年齡、性別、人數及 健
    康情形、子女之意願及人格發展之需要、父母之年齡、職業
    、品行、健康情形、經濟能力及生活狀況、父母保護教養子
    女之意願及態度、父母子女間或未成年子女與其他共同生活
    之人間之感情狀況、父母之一方是否有妨礙他方對未成年子
    女權利義務行使負擔之行為、各族群之傳統習俗、文化及價
    值觀。又法院為審酌子女之最佳利益，得徵詢主管機關或社
    會機構之意見、請其進行訪視或調查，並提出報告及建議，
    民法第1055條之1第1項、家事事件法第106條第1項分別定有
    明文。
　⒉查兩造之子女丙○○尚未成年，有戶籍資料在卷可按，兩造既
    經裁判離婚，且對於未成年子女權利義務之行使或負擔，又
    未達成協議，本院自得依原告聲請酌定對於未成年子女權利
    義務之行使或負擔之人。本院依職權囑託映晟社會工作師事
    務所對兩造及未成年子女所為調查訪視，其評估及建議略以
    ：「親權之建議及理由：依據訪視時兩造陳述，原告具相當
    親權能力、親職時間與教育規劃能力，並具監護意願，亦為
    未成年子女之主要照顧者且親子關係良好；被告具親職時間
    與教育規劃能力，亦具監護意願。原告提出被告對原告及未
    成年子女皆有家庭暴力行為,並使未成年子女目睹暴力。依
    據家庭暴力防治理論，有家庭暴力行為者，較不利於未成年
    子女的身心發展，且基於婦幼保護原則、主要照顧者原則和
    繼續性原則，評估由原告單獨行使未成年子女親權，能提供
    安全且穩定之照顧。以上提供訪視時之評估，建請法官參酌
    當事人當庭陳述與相關事證，依兒童最佳利益裁定之」等情
    ，有映晟社會工作師事務所110年12月23日晟台護字第11006
    47號函附訪視調查報告在卷可憑（卷一第87-100頁）。
　⒊經本院審酌兩造經濟能力、親職能力、家庭支持系統與未成
    年子女意願等情及被告雖表示有擔任親權行使者之意願，然
    考量被告多次在未成年子女面前貶低原告人格，且於本件審
    理中仍對原告採取敵視態度，而在未成年子女面前稱「你要
    聽你老母的話沒關係啊，你只會讓人家沒辦法接受你而已啦
    ；因為我不想要看你老母靠過來啊，她有毒啊；我也不想跟
    你講了因為你那麼討厭我，對不對，我真的覺得你是可憐的
    小孩；你現在既然討厭爸爸，哈哈哈哈哈哈，我也無所謂阿
    ，反正你不要花我的錢我覺得無所謂，沒關係12點以後你媽
    媽就可以幫你盪了啦加油。你第一次我感覺到說我也不想要
    喜歡你的感覺了，因為我對你好沒有意義啊。我本來想說去
    買那個烤的香雞排，很好吃的雞排你很喜歡的，買給你吃，
    算了拉，給你吃幹什麼，對不對」等語（卷二第27頁），被
    告亦不否認上開對話內容之真正，顯見未成年子女若不順被
    告之意或未成年子女顯露對原告之善意，被告即對之酸言酸
    語，甚施以情緒勒索，被告顯非屬可理性溝通之人，況被告
    亦未否認原告平日即為未成年子女之主要照顧者，是依幼年
    從母及繼續性原則，本院酌定未成年子女權利義務之行使或
    負擔，由原告單獨任之，應符合未成年子女之最佳利益。
　⒋又會面交往乃基於親子關係所衍生之自然權利，其不僅是為
    父母之權利，更為兩造未成年子女之權利，然被告依本院所
    酌定之暫時處分方案與未成年子女會面交往時，有如上述不
    友善作為，再參酌未成年子女之意願，爰酌定兩造未成年子
    女之會面交往方式如附表所示。期望兩造均應協助未成年子
    女度過父母分離之壓力，並應盡力維持他造在兩名未成年子
    女面前之形象，切勿讓未成年子女面臨須討厭父母其中一方
    之忠誠議題。又擔任親權行使者之一方，亦應盡力促成會面
    交往之遂行，切勿隨意於被告會面交往時段任意安排未成年
    子女行程而達阻礙會面交往進行之藉口。　
　㈣未成年子女扶養費部分：
　⒈按父母對於未成年之子女，有保護及教養之權利義務；父母
    對於未成年子女之扶養義務，不因結婚經撤銷或離婚而受影
    響；法院酌定父母對於未成年子女權利義務之行使或負擔時
    ，得命未行使或負擔權利義務之一方給付扶養費；民法第10
    84條第2項、第1116條之2、家事事件法第107條第1項分別定
    有明文。又負扶養義務者有數人而其親等同一時，應各依其
    經濟能力分擔義務。扶養之程度，應按受扶養權利者之需要
    與負扶養義務者之經濟能力及身分定之，民法第1115條第3
    項、第1119條亦定有明文。所謂保護及教養之權利義務，包
    括扶養在內，自父母對未成年子女行使或負擔保護及教養之
    權利義務本質言，此之扶養義務應屬生活保持義務，與同法
    第1114條第1款所定直系血親相互間之扶養義務屬生活扶助
    義務尚有不同（最高法院92年度台上字第219號、107年度台
    簡抗字第148號民事裁判參照）。
　⒉本院既經判准兩造離婚，並酌定雙方所生未成年子女權利義
    務之行使負擔由原告任之，業如前述，揆諸前揭說明，兩造
    離婚後不論是否與子女同住或實際照顧子女，仍有負擔扶養
    費之義務。經查，原告於110年度之所得给付總額為649,276
    元，名下財產價值3,995,830元；被告於110年度之所得給付
    總額為960,744元，名下財產價值4,007,170元，有兩造之稅
    務電子閘門財產所得調件明細表等件在卷可參（見卷二第85
    -94頁），而原告於社工訪視時自承：每月收入約5萬元等語
    ；而被告於社工訪視時自承：每月收入約6萬元等語（卷一
    第92頁），再參酌兩造所自承之負債及存款，而被告每月固
    定所得及名下房產價值較原告為高，而原告實際負責未成年
    子女之日常生活照顧（勞力付出亦屬對未成年子女扶養），
    兩相比較衡量下，本院認以原告負擔3分之1、被告負擔3分
    之2之比例分擔未成年子女之扶養費應堪合理。
　⒊又未成年子女之扶養費究以多少為適當，因取據困難，實難
    作列舉之計算，且未成年子女在其成長過程中亦於各年齡層
    所需之生活費用不一，行政院主計處公告之「平均每人每月
    消費支出--按區域別分」統計表（新北市109年平均月消費
    支出為23,061元）及行政院衛生福利部所公布各縣市最低生
    活費（新北市110年度最低生活費為15,600元），均係以各
    類民間消費項目作為計算基準，可作為本件扶養費用之參考
    。衡酌未成年子女至成年之日常生活平均所需，並參考上開
    消費支出等資料及逐年物價上漲之通膨負擔，扣除親子共用
    部分（水電、燃料、家庭設備購買後共用等），故認未成年
    子女之每月生活費用以21,000元為適當，是以，本院酌定被
    告應自111年2月起，至未成年子女成年之日止，按月於每月
    10日前，對原告給付未成年子女之扶養費14,000元（21000×
    2/3），為有理由，應予准許，逾此範圍之請求為無理由，
    不應准許，應予駁回。雖原告稱僅係暫時將未成年子女遷往
    臺北市、新北市之交界處租屋(按：門牌號碼為新北市)，然
    未成年子女實際生活、就學重心均在臺北市文山區，是仍應
    以臺北市所需費用為計算依據等語，然原告既已自承現居地
    非臺北市，至日後是否實際搬回臺北市居住，當屬另案聲請
    變更扶養費之事由，現當無以日後會搬回臺北市之不確定因
    素為本件酌定扶養費之依據。
　⒋又扶養費乃維持受扶養權利人生活所需之費用，其費用之需
    求係陸續發生，並非應一次清償或已屆清償期之債務而得命
    分期給付，屬定期金性質，法院得審酌一切情況，定其給付
    之方法，並得酌定逾期不履行時，喪失期限利益之範圍或條
    件，不受原告聲明之拘束，家事事件法第100條第1項、第4
    項定有明文。為免被告日後有拒絕或拖延情事，不利未成年
    子女，爰定相對人應於每月10日前給付，並酌定一期逾期不
    履行者，其後6期視為亦已到期，以維未成年子女之最佳利
    益。
　㈤有關代墊子女扶養費部分：
　⒈按主張不當得利請求權存在之當事人，對於不當得利請求權
    之成立要件應負舉證責任，即應證明他方係無法律上之原因
    而受利益，致其受有損害（最高法院99年度台上字第2019號
    判決意旨參照）。
　⒉查原告自承於111年1月份起，方與被告分居（卷二第179頁）
    ，且為被告所不爭執，是兩造於111年1月前（含111年1月）
    之同住期間，兩造既尚未離婚，應認兩造就家庭生活費用之
    開銷（含子女扶養費用）分擔方式已達成默契，而不論係金
    錢之給付、提供未成年子女生活所需、平日之照顧、陪伴、
    教養，俱得評價為履行扶養義務，是以，兩造於上開「同住
    」期間，對未成年子女之扶養、照料當係共同協力分擔，況
    原告並不否認被告自110年6月至9月間支出子女相關費用15,
    830元(包含子女110年7月之急診醫療支出1,500元、被告於7
    月17日給付原告2,000元、力行國小110學年度第1學期之代
    收代辦費用10,190元、力行國小110學年度第1學期之收費2,
    140元，卷二第18頁)，且原告就被告陳稱：110年5月至8月
    期間未成年子女放防疫假，皆由被告之父協助照顧，被告亦
    於上班前為子女準備餐食等語（卷一第208頁）亦未予以否
    認，是原告並無舉證被告「完全」未盡絲毫照顧之責，或「
    未給付任何」共同日常生活開銷之情。而兩造「共同生活」
    期間，本應互相扶持、相互協助，是以，原告請求就兩造「
    同住期間」扶養費墊付給付之請求為無理由，應予駁回。　
四、綜上所述，原告依民法第1052條第2項規定，請求判准兩造
    離婚，為有理由，應予准許。另原告依民法第1055條、第11
    16條之2等規定，聲請酌定由原告單獨行使親權及被告應自1
    11年2月起至未成年子女成年之日止，按月於每月10日前給
    付原告關於未成年子女扶養費14,000元均有理由，應予准許
    ，原告逾此範圍之聲請（未來扶養費之數額），為無理由，
    應予駁回。又兩造雖表明會面交往方案，然此為法院職權酌
    定事項，本院不受當事人聲明之拘束，無於主文駁回請求之
    必要，併此敘明。　　
五、本件事證已臻明確，兩造其餘攻擊防禦方法及舉證，核與判
    決之結果不生影響，爰不逐一論列，併此敘明。
六、爰判決如主文。　　　
中　　華　　民　　國　　111 　年 　　8　　月　　26　　日
                      家事法庭  法　官　陳伯均
以上正本係照原本作成。
如對本判決上訴，須於判決送達後20日內向本院提出上訴狀。如
委任律師提起上訴者，應一併繳納上訴審裁判費。
中　　華　　民　　國　　111 　年　　8 　　月　　26　　日
                                書記官  劉文松
附表：
一、會面交往： 
  ㈠平日：被告得於每月第二、四週（係指各該月份所出現之第1
    個週六、週日起算第一週）：
　⒈週五晚上6時30分至同日晚上9時之時段，在兩造協議之公開
    場所（如不能協議時，即在丙○○住所最近之路易莎咖啡LOUI
    SA COFFEE店），與丙○○會面交往。
　⒉週六上午9時起，迄同日晚上8時止，至兩造協議之公開場所
    （如不能協議時，即在丙○○住所最近之路易莎咖啡LOUISA C
    OFFEE店），攜同丙○○外出會面交往，並於當日會面交往結
    束時，將丙○○送回兩造協議之公開場所（如不能協議時，即
    在丙○○住所最近之路易莎咖啡LOUISA COFFEE店）。
　⒊週日上午9時起，迄同日晚上8時止，至兩造協議之公開場所
    （如不能協議時，即在丙○○住所最近之路易莎咖啡LOUISA C
    OFFEE店），攜同丙○○外出會面交往，並於當日會面交往結
    束時，將丙○○送回兩造協議之公開場所（如不能協議時，即
    在丙○○住所最近之路易莎咖啡LOUISA COFFEE店）。　
  ㈡農曆春節期間：被告於民國偶數年之除夕日上午10時，至原
    告指定處所，攜同丙○○外出或同住，並於同年初二下午6時
    前將丙○○送回原告指定處所；於民國單數年之初二上午10時
    ，至原告指定處所，攜同丙○○外出或同住，並於同年初五下
    午6時前將丙○○送回原告指定處所。其餘農曆春節期間丙○○
    與原告同住。此農曆春節期間之會面交往若與上開平日會面
    交往時段重疊，時間不另補足。
　㈢寒暑假期間（以就讀之小學或中學學校之行事曆為準）：除
    上開平日、農曆春節會面時間外，抗告人得於寒假期間另增
    加5日、暑假期間另增加15日之外出或同住會面交往時間，
    而所增加之會面交往時間以當日上午10時起，迄翌日晚上6
    時止為1日，得連續或分次為會面交往，由兩造於假期開始1
    0日前協商，如協商不成，則均自假期開始首日起連續計算
    （不含上開平日、農曆春節所示之時段在內），因協商不成
    致寒假連續探視期間與農曆春節所示期間衝突，則應以農曆
    春節所示內容為優先，不足之寒假連續探視日數，另於農曆
    初六以後接續計算。
  ㈣於丙○○滿14歲後，被告與丙○○會面交往方式，應尊重丙○○之
    意願，由被告與丙○○共同協商決定之。
二、非會面式之交往：
    被告得隨時以書信、電話、贈送禮物、交換照片、通訊軟體
    （此指文字訊息傳遞，不包含視訊）與丙○○聯繫。又因視訊
    時間涉及兩造及子女生活作息及行程，當不宜隨時為之，故
    視訊時間原則由兩造協議定之，若兩造不願協議或協議不成
    時，考量該年紀子女之專注力及視力保健，於兩造及子女作
    息允許前提下（以主要照顧者為判定），以每日晚上8時起
    至同日晚上8時45分止時段，於上開「時段內」之15分鐘為
    被告人與未成年子女視訊會面交往時間。　
三、兩造得合意變更上開會面交往之時間、地點及接送方式。　
    　　
四、兩造應遵守事項：
  ㈠對於上開探視期間之調整、變更或取消，應提前1日晚上7時
    時前通知對方。被告如於探視日遲誤15分鐘以上未前往探視
    子女，除經原告同意者外，視同放棄當次探視。
  ㈡未成年子女之居住地址、聯絡方式、就讀學校如有變更，原
    告應隨時通知被告。
  ㈢未成年子女如於會面交往中患病或遭遇事故，被告應為必要
    之醫療措施，並即通知原告，亦即在其會面交往實施中，被
    告仍須善盡保護教養之義務。
  ㈣被告自行負擔會面交往期間之費用。
  ㈤兩造及其父母、親屬均不得有危害未成年子女身心健康之行
    為，亦均不得對未成年子女灌輸反抗或仇視對造之觀念。
  ㈥在實施會面交往之日，被告不得遲延交還未成年子女，原告
    亦不得無故遲延交付未成年子女，致減少被告會面交往之時
    間。